臺灣屏東地方法院民事判決　　　　　　 95年度簡上字第130號
上　訴　人　乙○○○○○○○○
被上訴人　　甲○○
上列當事人間履行契約事件，上訴人對於中華民國95年8 月29日
本院潮州簡易庭95年度潮簡字第355 號判決提起上訴，本院於民
國96年3 月7 日言詞辯論終結，判決如下：
    主  文
上訴駁回。
第二審訴訟費用由上訴人負擔。
    事實及理由
一、被上訴人主張：被上訴人於民國94年7 月10日經由上訴人介
    紹，購買車牌號碼：8S─5591號中古自用小客車（下稱系爭
    車輛），事後發現系爭車輛諸多瑕疵，於94年12月9 日向屏
    東縣消費爭議調解委員會聲請調解，兩造協議後同意由被上
    訴人將系爭車輛置放於上訴人處所寄賣，如超過2 個月仍未
    賣出，則由上訴人以新臺幣（下同）35萬元向被上訴人購買
    ，並簽立調解書。詎迄今已經超過2 個月仍未賣出，經被上
    訴人多次催討，上訴人均置之不理，爰依和解契約之法律關
    係，請求上訴人給付35萬元及自支付命令繕本送達翌日即95
    年5 月24日起至清償日止，按週年利率百分之5 計算之利息
    。原審為被上訴人勝訴之判決，上訴人不服，於法定期間提
    起上訴。並於本院聲明：上訴駁回。
二、上訴人則以：不同意被上訴人請求，上訴人僅係介紹人，不
    可能由上訴人負責收購，亦無經濟能力購買，調解當時沒有
    看清楚內容。又被上訴人前以系爭車輛向訴外人誠泰銀行股
    份有限公司（下稱誠泰銀行）貸款，設定動產抵押予誠泰銀
    行，嗣誠泰銀行被臺灣新光商業銀行股份有限公司（下稱新
    光銀行）併購，因被上訴人並未如期繳納貸款，系爭車輛已
    由新光銀行實行動產抵押權拍賣，被上訴人已為給付不能，
    並應負權利瑕疵擔保責任，爰依債務不履行之規定，解除系
    爭買賣契約即和解契約，並以上訴理由狀送達為解除意思表
    示之送達。退步言之，縱認買賣契約未經解除，惟因新光銀
    行實行動產抵押權，致被上訴人喪失系爭車輛之所有權及處
    分權，上訴人已無法取得系爭車輛所有權，被上訴人顯有難
    以履行債務之虞，另依民法第264 條第1 項規定，主張同時
    履行抗辯權等語置辯。並於本院聲明：(一)原判決廢棄；(二)被
    上訴人第一審之訴及其假執行之聲請均駁回。
三、兩造對於被上訴人於94年7 月10日購買系爭車輛，並以系爭
    車輛向誠泰銀行設定動產抵押借款45萬元。嗣兩造於94年12
    月9 日在屏東縣消費爭議調解委員會成立調解，將系爭車輛
    寄放於上訴人所開設之修護廠寄賣之事實不爭執，是本件本
    院所應審究者為：(一)於94年12月9 日兩造就系爭車輛買賣契
    約所附之停止條件，是否已經成就？(二)前開契約是否業經解
    除？(三)被上訴人是否得向上訴人請求買賣價金？經查：
  (一)關於94年12月9 日兩造就系爭車輛買賣契約所附之停止條件
    ，是否已經成就部分：
  1.按附停止條件之法律行為，於條件成就時，發生效力，民法
    第99條第1項定有明文。
  2.依兩造於屏東縣消費爭議調解委員會所簽訂之調解書所示：
    1.如車子賣出，則車子賣出的價錢和原先申請人即被上訴人
    買進該車的價款，2 者間之差價，由被上訴人和上訴人平均
    分擔，惟系爭車輛賣出的價格以35萬元為底限。3.系爭車輛
    於上訴人處所寄賣，如超過2 個月未賣出，則被上訴人以35
    萬元賣給上訴人，有該調解書（見原審卷第3 頁）在卷可稽
    ，足見兩造於調解時均同意將系爭車輛放置於上訴人處，由
    被上訴人委託上訴人出售系爭車輛，如逾2 個月仍未售出，
    由上訴人以35萬元向被上訴人購買系爭車輛之附停止條件之
    買賣契約。
  3.茲前開調解書於94年12月9 日簽訂，而系爭車輛於簽訂該調
    解書前即已放置在上訴人處，且於簽訂調解書後逾2 個月仍
    未售出為兩造所不爭執，被上訴人主張調解書中所稱2 個月
    ，兩造同意自簽訂調解書次日開始起算，應屬可採，則兩造
    就系爭車輛所簽訂之買賣契約條件已成就，買賣契約已生效
    ，足資認定。
  (二)有關前開契約是否業經解除部分：
  1.茲上訴人於本院表示，於簽訂調解書時，即已知道系爭車輛
    有向誠泰銀行辦理動產擔保抵押（見本院卷第22、23頁），
    如系爭車輛未如期出售，因系爭車輛係以被上訴人名義向銀
    行設定動產擔保，故由上訴人支付被上訴人35萬元，由被上
    訴人將35萬元支付銀行貸款等語（見本院卷第52、53頁），
    參以調解書第1 點及第2 點即被上訴人提前清償之違約金，
    由兩造平均分擔約定之內容以觀，足見兩造在簽訂調解書時
    ，即已知悉系爭車輛已向誠泰銀行設定動產抵押，如系爭車
    輛未如期出售，由上訴人將35萬元交付被上訴人，另被上訴
    人購買系爭車輛之車款45萬元與35萬元之差價，則由兩造平
    均分擔，由被上訴人將前開款項用以塗銷向銀行設定之動產
    擔保。
  2.又本院向新光商業銀行股份有限公司函查有關系爭車輛設定
    動產擔保、被上訴人繳款明細及何時實行動產擔保之情形，
    經該公司提供之貸放明細歸戶查詢、動用/ 繳款紀錄查詢所
    示，被上訴人借款繳至95年5 月10日，尚餘373,092 元未清
    償，依兩造約定上訴人應支付35萬元及應分擔之5 萬元，被
    上訴人應分擔之5 萬元顯已支付完畢，嗣後因上訴人未將應
    負擔金額交付被上訴人以資清償貸款餘額，導致系爭車輛由
    新光銀行行使動產抵押遭致被拍賣，應屬可歸責上訴人事由
    所致。上訴人主張系爭車輛被拍賣係屬可歸責被上訴人事由
    致債務不履行，以為解除兩造間之買賣契約，尚屬無據。
  3.按出賣人固應擔保第三人就買賣之標的物，對於買受人不得
    主張任何權利，惟買受人於契約成立時，知有權利之瑕疵者
    ，出賣人不負擔保之責，民法第349條、第351條定有明文。
    茲兩造於訂立買賣契約時，上訴人即知系爭車輛已設定動產
    擔保，已據前述，依前揭說明，被上訴人即不負權利瑕疵擔
    保責任。上訴人主張系爭車輛因設有動產擔保，並經銀行實
    行抵押權，被上訴人應負權利瑕疵擔保責任，依債務不履行
    之規定，解除兩造間買賣契約，亦屬無據。
  4.次按因契約互負債務者，於他方未為對待給付前，得拒絕自
    己之給付，為同時履行抗辯，民法第264條第1項固亦定有明
    文。所謂同時履行抗辯權係指雙務契約之雙方當事人因互負
    債務，一方當事人於他方未為對待給付以前，得拒絕自己之
    給付之權利。故他方當事人已為對待給付，或為給付之提出
    ，即無同時履行抗辯權可資行使。茲兩造於簽訂買賣契約前
    ，即已將系爭車輛寄放於上訴人處寄賣直至系爭車輛被拍賣
    前，被上訴人均未曾將系爭車輛取回。兩造所簽訂之買賣契
    約於所附之條件成就時，系爭車輛仍由上訴人占有中，而兩
    造間寄賣契約，於條件成就時，即行消滅，斯時應認被上訴
    人已將系爭車輛交付予被上訴人。雖嗣後系爭車輛因銀行行
    使動產擔保將車輛取走，此乃屬可否歸責債務人事由致債務
    不履行之問題，上訴人既因條件成就取得系爭車輛所有權，
    上訴人就其價金交付即無同時履行抗辯權之適用。上訴人主
    張系爭車輛因銀行行使動產擔保，上訴人嗣後喪失系爭車輛
    所有權，主張對於價金之給付主張同時履行抗辯拒絕給付，
    容有誤會。
四、綜上所陳，兩造間買賣契約既屬有效，被上訴人請求上訴人
    給付價金35萬元，即有理由，應予准許。原審為被上訴人勝
    訴判決，並無違誤。上訴意旨指摘原判決不當，求予廢棄改
    判，為無理由，應予駁回。
據上論結，本件上訴為無理由，依民事訴訟法第436 條之1 第3
項、第449 條第1 項、第78條，判決如主文。
中　　華　　民　　國　　96　　年　　3 　　月　　21　　日
                  民事第一庭    審判長法　官  徐美麗
                                      法　官　葉力旗
                                      法　官　邱玉汝
以上為正本，係照原本作成。
本判決不得上訴。
中　　華　　民　　國　　96　　年　　3 　　月　　22　　日
                                      書記官  魏慧夷
